【裁判字號】    88,易緝,187
【裁判日期】    890718
【裁判案由】    詐欺等
【裁判全文】
臺灣臺南地方法院刑事判決                        八十八年度易緝字第一八七號
    公  訴  人  臺灣台南地方法院檢察署檢察官
    被      告  丙○○
右列被告因詐欺等案件，經檢察官提起公訴（八十七年度營偵字第一二九五號、八十
八年度營偵字第二八一號、五八一號、八十八年度偵緝字第三六五號），本院判決如
左：
    主      文
丙○○連續意圖為自己不法之所有，以詐術使人將本人之物交付，處有期徒刑壹年。
    事      實
一、丙○○於民國（下同）八十七年間，明知其擔任建築臨時工之收入每月僅新台幣
    （下同）一萬元至三萬元之間，且家庭負擔沈重，經濟狀況不佳，並無支付貨款
    或分期付價之能力，竟基於意圖為自己不法所有之概括犯意，連續於：
    （一）八十七年四月十五日，在台南縣新營市○○路三之七號之鼎勝企業社，向
          辛○○購買行動電話三具、呼叫器二具及同時申報門號，貨款及相關費用
          總計為一十二萬一千五百元，丙○○即當場簽發支票三張（其中二張支票
          之發票人均為庚○○，付款人為臺灣中小企業銀行新化分行，票號分別為
          ＢＪ0000000、ＢＪ0000000號，面額各為三萬三千元、五
          萬六千五百元，發票日期為八十七年四月十六日及同年月十七日；另一張
          支票之發票人為己○○，付款人為中國信託商業銀行西台南分行，票號為
          ＢＱ0000000號，面額三萬二千元，發票日期為八十七年四月十三
          日）交付予辛○○以代貨款之給付，致使辛○○陷於錯誤而交付上開行動
          電話及呼叫器予丙○○，詎上開支票屆期經提示後均不獲付款，且其中以
          庚○○為發票人之支票二張已列為拒絕往來戶。辛○○遂即向丙○○催討
          貨款，而丙○○為逃避追索，另於同年月二十一日由其簽發面額三十六萬
          四千五百元，到期日為同年五月二十一日，票號為○○四一八三號，免除
          作成拒絕證書之本票乙紙交予辛○○，然上開本票屆期仍未兌現，且李明
          仁亦避不見面，至此辛○○始知受騙。
    （二）八十七年四月二十一日，為購買車牌號碼為Ｄ三－六二二七號之自小客車
          乙輛，復明知無清償意願，以動產擔保交易附條件買賣方式，向大安商業
          銀行股份有限公司（下簡稱大安銀行）以其所購買之上開車輛供其設定動
          產擔保抵押。約定貸款金額六十九萬元，自八十七年四月二十一日起分三
          十六期支付，每月一期，每期償還二萬四千六百零一元，標的物存放地點
          為台南縣東山鄉東正村東勢一六三號，在貸款未付清前，債務人丙○○不
          得任意遷移或為其他處分等情，致使大安銀行陷於錯誤而交付貸款，惟李
          明仁於取得貸款後，僅繳交二期，自八十七年七月起即未再繳款，並將上
          開汽車未經大安銀行同意而出質予他人，並致大安銀行追索無著受有損害
          ，且始知受騙。
    （三）八十七年七月二十三日，丙○○復以同一手法，為購買車牌號碼為Ｊ四－
          一八八○號自小客車乙輛，亦以動產擔保交易附條件買賣方式，向美商花
          旗銀行股份有限公司台南分公司（下簡稱花期銀行台南分行）以上開車輛
          供其設定動產擔保抵押。約定貸款金額六十三萬元，自八十七年八月二十
          日起分三十六期支付，每月一期，每期償還二萬一千五百三十四元，標的
          物存放地點亦為台南縣東山鄉東正村東勢一六三號，在貸款未付清前，債
          務人丙○○不得任意遷移或為其他處分等情，致使花旗銀行台南分行陷於
          錯誤而交付貸款，惟丙○○於取得貸款後，自八十七年八月二十日即未曾
          繳本息，且未經花旗銀行台南分行同意而將該車遷移不知去向，並致花旗
          銀行台南分行追索無著受有損害，且始知受騙。
二、案經被害人辛○○、大安銀行及花旗銀行台南分行訴請台灣台南地方法院檢察署
    檢察官偵查起訴。
    理      由
一、訊據被告丙○○固不否認有於右揭時地向告訴人辛○○、大安銀行、花旗銀行台
    南分行等，購買行動電話、呼叫器及為申辦汽車貸款而簽訂動產抵押契約等情，
    惟矢口否認有何詐欺犯行，辯稱：行動電話、呼叫器及車牌號碼Ｄ三－六二二七
    號自小客車是伊老闆張智勇叫伊購買的，支票也是他吩咐伊自行開立，因當時伊
    受雇於戊○○，以為可以用工資繳付貨款，然事後老闆發不出薪水，連支票也跳
    票，故伊才未予清償。又伊並無購買車牌號碼Ｊ四－一八八○號自小客車之意思
    ，當時因伊友人以其名義向某租車公司租用汽車，結果車禍肇事，租車公司遂要
    求伊賠償，但伊無力給付，對方便提議以伊名義購買上開車輛，並說他們會負責
    清償汽車貸款，故伊才與花旗銀行台南分行簽約，但伊從頭至尾都沒見過上開車
    輛，也不知對方根本未繳納過貸款，直到銀行向伊追討債務，伊始知受騙，故伊
    亦為被害人云云。本院查：
    （一）編號一所示之犯罪事實，業據告訴人辛○○指訴綦詳，並稱：當時被告自
          行到店裡向伊購買行動電話及呼叫器時，有表明是要給伊、其妻吳慧怜、
          友人張哲銘使用，並各以其名義申辦門號，支票也是被告當場填載金額等
          語（見本院八十九年一月七日訊問筆錄），此外，復有告訴人提出被告均
          無爭執之支票三紙、本票乙紙、行動電話門號申請書三份、傳呼服務新增
          資料表二份等文件在卷可證。其次，被告經本院通緝到案初訊時供承：原
          先伊與其父從事建築業工作，之後都作臨時工，八十六年以後收入不定，
          多在一萬元至三萬元不等，又伊十九歲便結婚，八十六、七年間因其妻在
          家照顧孩子沒有上班，那時又有房貸、汽車貸款要繳等語（見本院八十八
          年十二月二十五日訊問筆錄），由是觀之，被告購買行動電話及呼叫器之
          時，其經濟狀況已甚窘迫，而有入不敷出之情形，竟仍向告訴人辛○○一
          次購買總價十二萬一千五百元之貨物，並先後交付上開支票三紙、本票乙
          紙等付款憑證以取信於告訴人辛○○，實難謂其非無不法所有之意圖，而
          施用詐術使告訴人交付前揭貨品。再者，被告行為之際，已年滿二十二歲
          有行為能力之成年人，對買賣雙方之權利義務，乃至自己之需要及其經濟
          能力之評估，絕未能諉為不知，焉有僅因雇主之指示，就無視其需要及其
          經濟能力之負擔，而購買超出其能力許可外之物品？是被告前揭辯解，洵
          難採信。依此，被告此部份犯行已臻明確。
    （二）至編號二、三所示之犯罪事實，亦據告訴人大安銀行、花旗銀行台南分行
          代理人丁○○、甲○○指訴明確，並經證人即大宇汽車業務員壬○○、大
          安銀行對保承辦人員癸○○、南陽汽車業務員乙○○、花旗銀行台南分行
          對保承辦人員子○○等人到院證述屬實（見本院八十九年二月二十二日、
          三月十四日、四月十一日訊問筆錄），並有貸款暨車輛動產抵押契約、動
          產抵押設定登記書各二份在卷可稽，且被告支付能力不足乙節，已如前述
          ，參以其剛向告訴人辛○○購買行動電話、呼叫器等物，並因貨款遲未給
          付遭告訴人辛○○追討而簽發鉅額本票之際，竟又連續為二部小客車之動
          產擔保交易之債務人，且先後將前開車輛遷移或出質（被告自承Ｄ三－六
          二二七號自小客車係由伊與戊○○一起牽到高雄某當鋪予以典當等語，見
          本院八十九年一月七日訊問筆錄），則其存有不法所有之意圖與詐術之施
          用，亦灼然甚明。況被告前後均以設定動產抵押方式取得汽車貸款，對簽
          約之意義及擔當動產擔保交易債務人之權利義務，即非無所悉（其中大安
          銀行所貸款項，被告最初尚按月繳付二期），焉有其既表示自任為動產擔
          保交易債務人，卻期待他人代伊繳付銀行貸款之理？抑且被告既自稱其無
          購車意思，卻任意與花旗銀行台南分行簽訂貸款暨車輛動產抵押契約，則
          其為向花旗銀行台南分行詐取貸款之意圖，又豈非彰彰明甚。（被告之前
          係辯稱：當時花旗銀行對保人員稱貸款不一定會通過，因後來他們沒有再
          通知伊，故伊以為貸款未核准云云，惟查，被告亦自稱伊當時所留銀行人
          員之聯絡電話係仲介買車之人的手機號碼等語（見本院八十九年三月二十
          八日訊問筆錄），則其又何曾期待銀行對保人員告知其貸款核准之訊息，
          並顯見其對貸款之核准已具有任意性。）是以，被告以前情置辯，亦殊難
          採信。至被告主張伊根本未見過Ｊ四－一八八○號之自小客車，請求調查
          前開車輛之去向云云，惟查，此等事實與被告前揭犯行之認定，已無關連
          ，本院認無調查之必要，併此敘明。故被告此部份犯行亦堪以認定。
二、核被告丙○○所為，係犯刑法第三百三十九條第一項之詐欺取財罪及動產擔保交
    易法第三十八條之罪。又其先後多次詐欺取財及違犯動產擔保交易法第三十八條
    之罪等犯行，時間緊接，罪名與構成要件相同，顯係基於概括犯意而為，均應依
    連續犯規定論以一罪，並加重其刑。又被告所犯上開二罪間，有方法結果之牽連
    關係，依刑法第五十五條規定，應從較重之連續詐欺取財罪處斷，公訴人認被告
    係一行為觸犯數罪，為想像競合犯，尚有未洽（蓋詐欺係被告行為伊始即已具備
    ，而違犯動產擔保交易法第三十八條之罪之犯行，則係其使用之手段，並於事後
    將標的物遷移或為其他處分時，始屬完成，故並無一行為之概念）。爰審酌被告
    犯罪之動機、目的、手段、品行、智識程度、所生危害及其偵審中屢次傳拘無著
    ，經通緝後始行到案，又推諉犯行之態度等一切情狀，量處如主文所示之刑，以
    資懲儆。
三、據上論斷，應依刑事訴訟法第二百九十九條第一項前段、動產擔保交易法第三十
    八條、刑法第五十六條、第三百三十九條第一項、第五十五條，罰金罰鍰提高標
    準條例第一條前段，判決如主文。
本案經檢察官胡平貴到庭執行職務。
中      華      民    國    八十九    年      七      月     十八     日
                                  臺灣臺南地方法院刑事第二庭
                                          法  官  林彥君
右正本證明與原本無異。
如不服本判決，應於判決送達後十日內，向本院提出上訴狀。
                                          書記官  陳瑞鈴
中      華      民      國    八十九    年      七      月      十八    日
附錄本案論罪科刑法條全文：
刑法第三百三十九條第一項：意圖為自己或第三人不法之所有，以詐術使人將本人或
                          第三人之物交付者，處五年以下有期徒刑、拘役或科或
                          併科一千元以下罰金。
動產擔保交易法第三十八條：動產擔保交易之債務人，意圖不法之利益，將標的物遷
                          移、出賣、出質、移轉、抵押或為其他處分，致生損害
                          於債權人者，處三年以下有期徒刑、拘役或科或併科六
                          千元以下之罰金。


司法院資訊處製作；財團法人民間司法改革基金會備份。
